臺灣臺中地方法院交通事件裁定　　　 100年度交聲字第1512號
原處分機關　交通部公路總局臺中區監理所
受處分人　　林坤富
上列受處分人因違反道路交通管理處罰條例案件，對於交通部公
路總局臺中區監理所一百年四月二十五日所為之處分（中監違字
第裁六○－ＧＦ0000000號裁決書），聲明異議，本院裁
定如下：
    主  文
異議駁回。
    理  由
一、原處分意旨略以：聲明異議人即受處分人林坤富（下稱受處
    分人）駕駛車牌號碼ＯＬ－四一四○號自用小貨車，於民國
    一百年三月九日凌晨二時五十二分許，在臺中市○○○街與
    大墩路口處，因「酒後駕車拒絕接受酒測（未肇事）」之違
    規，經臺中市警察局第四分局依違反道路交通管理處罰條例
    第三十五條第四項當場舉發。受處分人不服處分，原處分機
    關遂於一百年四月二十五日以中監違字第裁六○－ＧＦ00
    00000號裁決書處罰鍰新臺幣（下同）六萬元，吊銷駕
    駛執照，三年內禁考；逾期則依裁決書處罰主文規定裁處等
    語。
二、聲明異議意旨略以：受處分人於一百年三月八日晚間十一時
    三十分許，因事駕駛立群體育用品社所有，車牌號碼ＯＬ－
    四一四○號自小貨車外出訪友，因訪友期間有飲酒未敢駕駛
    上開貨車。於同年三月九日凌晨二時四分將車停置在大墩六
    街一八九號便利商店旁（即與大墩路口交岔處）。當停車熄
    火後以電話聯絡朋友前來協助駕車，避免因觸犯酒醉駕車受
    罰，惟此刻朋友均已關閉手機入睡，一時聯絡不上，受處分
    人即在車內閉目休息，嗣於凌晨二時五十二分為警掣發受處
    分人違規酒後駕車，拒絕接受酒測，並將上開貨車強制移置
    保管。依原舉發單位檢附照片所示，受處分人車輛三月九日
    二時三分行經大墩六街與大英西一街口，至三月九日二時二
    十五分車輛停放於大墩六街與大墩路口，苟受處分人將車行
    駛於大墩六街上，穿越大英西一街至大墩路口，須費時二十
    二分嗎？則顯然與事實不符，當日停在大墩六街與大墩路口
    之時間，應是三月九日凌晨二時四分。當日受處分人雖有違
    規停放情形，但並未發動引擎或移動車輛之行為。又酒後駕
    車係指汽車駕駛人，因酒後酒精成份超過規定標準仍行駛車
    輛於道路上之行為而言。倘飲酒後在自己所屬之汽車旁或車
    內（車輛停止狀態），警察人員得任意臨檢、取締或單憑人
    在車內即判定係酒後駕車，無異是影響人民行動自由、財產
    及隱私權等（司法院釋字第五三五號參照）。員警為維持公
    共秩序，保護社會安全，當日可要求受處分人出示身分證件
    或該車行照。惟受處分人並無開車行駛於道路上，從而拒絕
    提出駕照或接受酒精測量並無違反法律。退一步而言，車輛
    雖有違規停放情形，但未嚴重危害交通安全，秩序或發生交
    通事故，應屬一般違規停車之處罰；基此，員警罔顧人民之
    權益，草率執法與法有違，不符合程序正義，爰聲明異議等
    語。
三、按汽車駕駛人，駕駛汽車經測試檢定酒精濃度超過規定標準
    者，處一萬五千元以上六萬元以下罰鍰，並當場移置保管其
    車輛及吊扣其駕駛執照一年；汽車駕駛人拒絕接受第一項測
    試之檢定者，處六萬元罰鍰，並當場移置保管其車輛及吊銷
    其駕駛執照；又汽車駕駛人，曾依第三十五條第四項前段之
    規定吊銷駕駛執照者，三年內不得考領駕駛執照，道路交通
    管理處罰條例第三十五條第一項第一款、第四項前段、第六
    十七條第二項，分別定有明文。上揭立法意旨，係因人飲酒
    後注意力、反應力均較常人為低，若駕車上路，對路上其他
    汽車或行人之生命、身體安全均存有危險性，故特立法嚴禁
    酒後駕車，以保障路上過往車輛及行人之法益，並課予汽車
    駕駛人有接受酒精濃度測試檢定之義務，便利測試檢定作業
    之及時順利實施，以取得客觀正確之判測結果，進而防免可
    能產生之交通事故，是汽車駕駛人遇有警員測試檢定，即應
    配合受檢，不得以任何理由拒絕或拖延，否則即屬違反上開
    規定，應受裁罰。
四、經查：
  (一)本件受處分人駕駛車牌號碼ＯＬ－四一四○號自用小貨車，
    於一百年三月九日凌晨二時五十二分許，在臺中市○○○街
    與大墩路口處，因「酒後駕車拒絕接受酒測（未肇事）」之
    違規，經臺中市警察局第四分局依違反道路交通管理處罰條
    例第三十五條第四項舉發等情，有臺中市警察局中市警交字
    第ＧＦ0000000號舉發違反道路交通管理事件通知單
    、原處分機關中監違字第裁六○－ＧＦ0000000號裁
    決書，復為受處分人所自承，堪認受處分人確有拒絕接受警
    方進行酒測情事。
  (二)受處分人固不否認於上開時、地，經警要求酒精測試時拒絕
    酒測，但以其當時並無駕駛行為，毋須接受酒測，復亦爭執
    舉發過程違法云云置辯。然按警察對於已發生危害或依客觀
    合理判斷易生危害之交通工具，得予以攔停並要求駕駛人接
    受酒精濃度測試之檢定，警察職權行使法第八條第一項第三
    款固定有明文，惟非謂車輛需在「行駛中」被攔停，始得進
    行酒精濃度測試，否則任何酒駕者見前方有警方攔檢，豈非
    均得以下車、離開車輛或類似方式主張攔檢時並非處於駕車
    狀況，而規避接受酒精濃度測試之義務。另道路交通管理處
    罰條例第三十五條授權員警實行酒精濃度測試之規定，乃基
    於員警執行交通稽查勤務之必要性所設，員警固然不能毫無
    理由對路人實施酒測，然只要有事實足認駕駛人有酒駕可能
    性，其發動門檻即已足備。而所謂「依客觀合理判斷易生危
    害之交通工具」，基本上係依員警執法時自身之主觀認知判
    定；如駕駛人認員警有何執行不當之情形時，為確保員警執
    行公務之正當性，及兼顧個別人民之權益，汽車駕駛人得於
    員警值勤之際，當場表示異議，惟員警若仍堅持實施酒測，
    汽車駕駛人則僅得要求員警提供書面紀錄，嗣後提起訴願及
    行政訴訟，不得拒絕接受酒精濃度測試檢定，以達維護社會
    大眾交通安全之公共利益（臺灣高等法院臺中分院九十八年
    度交抗字第五六二號裁定意旨參照）。查被告該日於警方前
    往查探時，向執勤員警表示其有喝酒，且在臺中市○○○路
    上喝酒等情，業經本院當庭勘驗卷內蒐證光碟影片，有勘驗
    筆錄在卷可憑（參見本院卷第十三至十四頁），並有相關路
    口監視器翻拍照片及上開自用小客車停放在大墩六街、大墩
    路口照片共十一張（參見本院卷第七、八頁）附卷可稽，復
    經受處分人於聲明異議狀中亦自承其於本件舉發前之三月八
    日晚間十一時三十分許，因訪友曾有飲酒之行為，並於翌日
    三月九日凌晨二時四分將車停置於本件遭警舉發違規地點處
    等語，足見受處分人於本件員警舉發違規之前，確有酒後駕
    駛上開車輛行駛於道路之事實。雖受處分人於員警舉發時，
    所駕車輛業已處於靜止狀態，然其確有酒後駕駛上開車輛行
    駛於道路上之違規行為，仍堪認定。而本件員警於上揭時、
    地要求受處分人進行呼氣酒精濃度測試，係因員警於執行巡
    邏勤務時，發現前揭自小客貨車停於道路中央，且受處分人
    身上有酒味並閉眼趴於方向盤上，此有車輛停放照片四張及
    臺中市警察局第四分局一百年三月三十日中市警四分交字第
    一○○○○○八○○三號書函附卷可佐（參見本院卷第八、
    五頁）。復依受處分人拒絕接受酒精濃度測試之蒐證錄影光
    碟畫面顯示，員警於聞到受處分人身上酒味後，詢問受處分
    人有無喝酒、於何處喝酒，受處分人亦當場坦承於三民西路
    上喝酒，想要回家，因為知道自己有喝酒，所以停在該處休
    息等語，此有勘驗筆錄在卷可憑（參見本院卷第十三、十四
    頁）。據此，受處分人既自承之前有於三民西路喝酒，其駕
    駛之車輛又停置在大墩六街與大墩路口，該車輛自不可能無
    人駕駛即自三民西路改出現在大墩六街，是依當時情形，客
    觀上業足以使員警產生「受處分人係酒後駕車」之合理判斷
    ，員警依據警察職權行使法第八條第三款規定，要求受處分
    人接受吹氣酒精濃度測試之檢定，自屬合理有據，警方對受
    處分人實施上開測檢之發動門檻既已足備，且當場要求受處
    分人吹氣進行測試，程序上並無任何違法或不當之情事，受
    處分人自不得無故拒絕，惟受處分人竟以其車輛係靜止狀態
    拒絕接受酒精濃度測試，自非有據，受處分人顯有拒絕接受
    酒精濃度測試之違規行為。至於受處分人如認為未有酒後駕
    車行為，因員警僅有舉發、移送之權限，並無作事實認定而
    為行政裁罰、刑事處罰之權限，自應於員警舉發、移送後，
    徇正當法律途徑提出異議或作刑事答辯，以尋求法律救濟，
    詎受處分人不思此途，竟以拒絕接受酒精濃度測試檢定之方
    式為之，自不得阻卻違法。是以，受處分人前揭所辯各節，
    均不足採。
五、綜上所述，受處分人確有於上述時、地，酒後駕車拒絕接受
    酒精濃度測試檢定之違規事實，堪以認定。從而，原處分機
    關依道路交通管理處罰條例第三十五條第四項、第六十七條
    第二項等規定，裁處受處分人罰鍰六萬元，吊銷駕駛執照，
    三年內不得考領駕駛執照，核無不當。本件異議為無理由，
    應予駁回。
六、據上論斷，應依道路交通管理處罰條例第八十七條第二項，
    道路交通事件處理辦法第十八條，裁定如主文。
中    華    民    國   100    年    6     月    29    日
                      交通法庭  法  官  黃裕仁
上正本證明與原本無異。
如不服本裁定，應於送達後五日內，向本院提出抗告狀。
                                書記官  何惠文
中    華    民    國   100    年    6     月    29    日